【裁判字號】    89,簡上,824
【裁判日期】    900705
【裁判案由】    給付票款
【裁判全文】
臺灣臺北地方法院民事判決  八十九年度簡上字第八二四號
    上  訴  人  丙○○○
    訴訟代理人  謝協昌律師
    被  上訴人  乙○○      住.
    訴訟代理人  張泰昌律師
    複  代理人  甲○○      住台北市○○○路○段二十七號四樓
右當事人間請求給付票款事件，上訴人對於中華民國八十九年十月二十六日本院台北
簡易庭八十八年度北簡字第七○二九號第一審判決提起上訴，本院判決如左：
    主      文
上訴駁回。
第二審訴訟費用由上訴人負擔。
    事實及理由
一、被上訴人起訴主張：伊執有上訴人簽發如附表所示之本票十二紙，面額合計新台
    幣（下同）二百一十五萬五千一百九十三元，經屆期提示均不獲兌現，爰依票據
    關係，求為判決上訴人給付上款及按如附表所示到期日起至清償日止，按週年利
    率百分之六計算之利息等語。並聲明：駁回上訴。
二、上訴人則以：上訴人係在被上訴人配偶江聰明脅迫下始簽立系爭本票，兩造間並
    無債權債務關係存在。上訴人先前雖積欠被上訴人二、三百萬元，但業提供被上
    訴人現住之房屋抵銷，之後未再向被上訴人借貸，被上訴人提出之試算表，係被
    上訴人脅迫上訴人之會計製作，並未經上訴人簽名同意；又縱令兩造間有前開借
    貸關係存在，上訴人於事後已清償三十萬元，應予扣除等語，資為抗辯。並聲明
    ：原判決廢棄，被上訴人第一審之訴駁回。
三、被上訴人主張執有上訴人簽發，面額合計二百一十五萬五千一百九十三元本票計
    十二紙，經屆期提示均不獲兌現之事實，業據提出本票為證，且為上訴人所不爭
    執，堪信為真。本件兩造所爭執者在於，上訴人是否受脅迫簽發系爭本票？兩造
    間有無債權債務關係存在？上訴人有無清償？經查：
    （一）上訴人辯稱系爭本票係在被上訴人配偶脅迫下簽發之事實，為被上訴人所
          否認，而上訴人對於受脅迫之事實，又未能舉證以實其說，所辯並無可採
          。
    （二）上訴人自認曾向被上訴人借款二、三百萬元；被上訴人亦確曾分別於八十
          二年五月二十五日、八十三年六月二十五日匯款計三百一十五萬元至上訴
          人於華南銀行忠孝分行，帳號000000000000號帳戶內，此有
          上訴人所不爭之匯款單、匯款申請書及華南銀行存款往來明細表可參，並
          分別簽發發票日八十三年十一月二十六日、十二月二十五日，面額合計四
          百萬元支票以為支付之事實，有被上訴人提出且為上訴人所不爭之支票在
          卷足憑，堪認兩造確有借貸關係存在。上訴人雖辯稱前開款項業以被上訴
          人現住房屋抵銷。然查，上訴人與被上訴人配偶江聰明於八十二年五月二
          十月簽立房屋買賣契約書，此有上訴人提出且為被上訴人所不爭之買賣契
          約書可參，被上訴人則分別在八十二年五月二十五日、八十三年六月二十
          五日匯款，故在上訴人與訴外人江聰明簽立買賣契約時，前開債權並未發
          生，根本無抵銷之可言；況系爭房屋於八十二年七月十三日移轉後，上訴
          又再簽發八十三年十一月二十六日、十二月二十五日面額合計四百萬元之
          支票予被上訴人，則倘兩造間之債權債務關係已因房屋之移轉而消滅，衡
          情上訴人應無再簽發支票予被上訴人之可能，則辯稱以房屋抵銷債權，亦
          無可採。
    （三）兩造間之債權債務於八十七年六月二十五日經上訴人會計試算後為二百一
          十五萬五千一百九十三元，有被上訴人提出之試算表可參，上訴人對於結
          算款項並不爭執，雖辯稱被上訴人不准伊扣除被上訴人侵占公司之款項及
          相關費用，故未經伊之同意等語。然被上訴人縱有侵占公司款項，亦係被
          上訴人與上訴人公司間之關係，與上訴人之私人債務無關，而其他相關費
          用為何，上訴人又未能舉證以實其說；而系爭本票自八十八年三月二十日
          到期，核與前開試算表所載餘款自八十八年三月二十日起每月償還相符，
          ，故被上訴人主張兩造間之債務經會算後，上訴人仍積欠伊二百一十五萬
          五千一百九十三元，非無可採；被上訴人前後主張借款之事實固有出入，
          惟本件係因上訴人抗辯兩造間之原因關係不存在或已消滅，並非被上訴人
          主張之訴訟標的有所變更，故於事實之認定並無影響。
    （四）上訴人另辯稱於八十七年十一月六日清償三十萬元，並提出收據為證。然
          系爭收據雖出具於試算表成立後，惟在系爭本票簽發前，則上訴人於簽發
          本票時，既已清償其中三十萬元，應無再簽發同額本票予被上訴人之可能
          ，故被上訴人辯稱該款項與系爭票款債權無關，非無可採。
四、本件被上訴人請求上訴人給付票款二百一十五萬五千一百九十三元及如附表所示
    之利息，為有理由，應予准許。原審為上訴人敗訴之判決，並無違誤，上訴意旨
    猶執陳詞指摘原判決不當，求予廢棄改判，並無理由，應予駁回。
五、本件事證已臻明確，兩造其餘攻擊防禦方法，於判決結果不生影響，毋庸一一論
    述。
六、據上論結，本件上訴為無理由，依民事訴訟法第四百三十六條之一第三項、第四
    百四十九條第一項、第七十八條，判決如主文。
中      華      民      國    九十      年      七      月     五       日
                                            民事第六庭審判長法  官  鄭純惠
                                                            法  官  胡宗淦
                                                            法  官  吳素勤
右為正本係照原本作成
本件當事人須以本判決適用法律顯有錯誤為上訴理由時，始得於本判決送達後二十日
內向本院提起上訴狀，如已於本判決宣示後送達前提起上訴者，應於判決送達後十日
內補具上訴理由（均按他造當事人之人數附繕本），並經本院許可後方得上訴最高法
院。
中      華      民      國    九十      年      七      月      五      日
                                                        法院書記官  柯金珠


司法院資訊處製作；財團法人民間司法改革基金會備份。
